最高法院民事裁定　　　　　　　　　　111年度台抗字第330號
再 抗告 人　李建志
訴訟代理人　薛西全律師
　　　　　　劉妍孝律師
　　　　　　李吟秋律師
上列再抗告人因與李銘瑞等間聲請定暫時狀態處分事件，對於中
華民國 111年1月28日臺灣高等法院高雄分院裁定（111年度抗字
第20號），提起再抗告，本院裁定如下：
    主  文
原裁定廢棄，應由臺灣高等法院高雄分院更為裁定。
    理  由
本件再抗告人以伊與相對人李銘瑞等人為高雄市○○區○○段00
0○0地號土地（下稱系爭土地）共有人，伊已提起分割共有物訴
訟，詎相對人竟依土地法第34條之1 規定，將系爭土地出售予第
三人，且未通知伊行使優先購買權，有害伊權益為由，向臺灣橋
頭地方法院聲請在確認優先承買權存在案件民事判決確定前，禁
止就系爭土地為出售、移轉或其他處分行為之定暫時狀態處分，
經該院以裁定駁回，再抗告人不服，提起抗告。原裁定以：相對
人催告再抗告人行使優先購買權之存證信函，寄送再抗告人高雄
市○○區○○路00號住所，經其母李余惠珍於民國 110年7月7日
代收，已合法送達。再抗告人未於15日內回覆願否行使優先購買
權，視為放棄優先承買權，再抗告人聲請定暫時狀態處分已無必
要及急迫性。依相對人與第三人就系爭土地之買賣契約，系爭土
地每坪價金折算為新臺幣（下同） 8萬9423元，與鄰近土地最高
每坪 8萬5000元相近，雖另筆鄰近土地110年9月交易價格為每坪
14萬元，但土地價格常因市場因素波動，難以一概而論，難認相
對人賤賣土地，不符民事訴訟法第538條第1項所定重大或為避免
急迫危險而具保全之必要性，再抗告人未能釋明定暫時狀態處分
之原因，爰以裁定駁回再抗告人之抗告。
惟按民事訴訟法第 538條所謂爭執之法律關係，有定暫時狀態之
必要者，係指因防止重大之損害或避免急迫之危險或因其他情事
，有就爭執之法律關係定暫時狀態之必要者而言。此必要之情事
，即為定暫時狀態處分之原因，應由聲請該處分之人，提出相當
證據釋明，苟不能釋明此種情事之存在，即無就爭執之法律關係
，定暫時狀態之必要。而衡量損害是否重大、危險是否有急迫之
保全必要性，應釋明至何種程度，應就具體個案，透過權衡理論
及比例原則確認，即就聲請人因該處分所得利益、不許假處分所
受損害，是否逾相對人因處分所受不利益或損害，以及其他利害
關係人之利益或法秩序之安定、和平等公益，加以比較衡量。查
原法院就有無定暫時狀態處分之原因，未衡酌再抗告人因處分所
得之利益、不許處分所受損害，是否逾相對人因處分所受不利益
或損害，而以兩造爭執之法律關係即再抗告人不得行使優先購買
權，及相對人未賤賣系爭土地，遽認無定暫時狀態之必要，自有
可議。再抗告意旨，指摘原裁定違背法令，聲明廢棄，非無理由
。
據上論結，本件再抗告為有理由。依民事訴訟法第 495條之1第2
項、第477條第1項、第478條第2項，裁定如主文。
中    華    民    國   111    年    4     月    28    日
                      最高法院民事第七庭
                          審判長法官  林  恩  山  
                                法官  邱  瑞  祥  
                                法官  黃  麟  倫  
                                法官  吳  美  蒼  
                                法官  吳  青  蓉  
本件正本證明與原本無異
                                      書  記  官 
中    華    民    國   111    年    5     月    4     日